臺灣宜蘭地方法院交通事件裁定　　　　　　　　　　　九十一年度交聲字第六七號
　　移
　　異　議　人　甲○○
右列受處分人因違反道路交通管理處罰條例案件，對於交通部公路局臺北區監理所宜
蘭監理站九十一年六月十八日所為之處分（原處分案號：公警局交字第Ｚ00000
000號），聲明異議，本院裁定如左：
    主  文
異議駁回。
    理  由
一、本件異議意旨略以：受處分人即異議人甲○○於民國九十一年三月二十七日凌晨
    三時零五分許，在國道一號公路北上一四三公里又七百公尺處遭警查獲時，並無
    駕車行為，而係在車牌號碼Ｕ二─六二０六號自用小客車內睡覺。又該部自用小
    客車先前乃其友人陳志宏所駕駛，約於同日凌晨二時許自臺中中清交流道北上，
    行至查獲地點時，因陳志宏罹患感冒身感不適，故將自用小客車停放路肩，與之
    交換座位後均於車內休憩。嗣查獲員警敲打車窗將之喚醒時，因精神尚未回復，
    且舉發過程甚為快速，故未對員警說明上情而逕予簽收警掣舉發違反道路交通管
    理事件通知單（下稱舉發通知單）。總此，異議人雖於查獲當日確有飲酒行為，
    但並無駕車之舉，爰請撤銷內政部警政署國道公路警察局第二警察隊對其掣發之
    舉發通知單。
二、按汽車駕駛人，駕駛車輛未隨身攜帶駕駛執照者，處新臺幣三百元以上六百元以
    下罰鍰，並責令禁止駕駛；又汽車駕駛人，駕駛汽車經測試檢定有酒精濃度超過
    規定標準者，處新臺幣一萬五千元以上六萬元以下罰鍰，並當場移置保管其車輛
    及吊扣其駕駛執照一年。道路交通管理處罰條例第二十五條第三款及同條例第三
    十五條第一項第一款分別定有明文。
三、經查：
  (一)本件受處分人即異議人甲○○於九十一年三月二十七日凌晨三時零五分許，因未
    帶駕駛執照且酒後駕駛執照車牌號碼Ｕ二─六二０六號自用小客車，在國道一號
    高速公路北上一四三公里又七百公尺處遭警查獲並掣單舉發之事實，業經內政部
    警政署國道公路警察局第二警察隊於九十一年四月二十三日以公警國二刑字第０
    九一０００四七九四號函覆明確，復有員警林富龍、彭文安掣發，由受處分人甲
    ○○當場簽收之舉發通知單一紙存卷可佐。
  (二)證人陳志宏雖到庭結證稱：查獲當日係由其駕駛車牌號碼Ｕ二─六二０六號自用
    小客車先由臺南北上，途中至臺中找朋友後，自臺中北上返回臺北。甲○○在臺
    中有喝酒，但並未駕車。嗣經行至案發地點時，因其感冒不適方停車睡覺，但因
    其身高一百八十六公分，駕駛座有方向盤空間較小，故與甲○○交換位置。事後
    甲○○遭警方實施酒精濃度測試及開單舉發之過程，其均不知悉（見本院九十一
    年七月二十五日訊問筆錄）等語綦詳，且核與受處分人甲○○所陳情節相符一致
    。然據證人即查獲時對受處分人實施酒精濃度測試之員警彭文安則到庭結證稱：
    本件在路肩查獲受處分人甲○○及另名男子在車內睡覺，其敲打車窗要求甲○○
    起身並詢問該車是否由其駕駛，甲○○承認後，其即要求甲○○出示行車執照及
    駕駛執照，並因聞到甲○○身上之酒味才再對之實施酒精濃度測試，整段過程約
    有十分鐘左右，甲○○均十分配合，車內另名男子則在睡覺（見本院九十一年八
    月十五日訊問筆錄）等語，再佐以受處分人全程配合員警實施酒精濃度測試，及
    在警掣舉發通知單上簽名之行為，實難認受處分人並非前開自用小客車之駕駛人
    。蓋苟受處分人並非駕駛人，是其衡情面臨警方巡察之際，本可即刻向警說明，
    並有充足時間可資喚醒證人陳志宏，由證人陳志宏自行負擔身為駕駛人所應負之
    酒精濃度測試抑或查驗駕駛執照之義務。詎受處分人在約十分鐘左右之盤檢過程
    中，不啻未向警陳明證人陳志宏方為真正之駕駛人，反配合警方實施針對駕駛人
    所為之酒精濃度測試及駕駛執照之查驗工作，亦自行簽收警掣之舉發通知單。從
    而，以受處分人面臨警方盤查時，完全未要求證人陳志宏起身向警說明情況，而
    逕行全然接受且負擔僅有駕駛人方需承受之義務之行為觀之，其事後始提出證人
    陳志宏到庭為其有利之證言，實有未足，更已無法再度回復事發時之現場狀態。
    受處分人所執上揭辯解及異議各語，衡情衡理皆因顯與一般日常生活之經驗法則
    及論理法則相悖離，要難採信為真實。
  (三)總據前陳，本件受處分人甲○○違規事實，業據證人彭文安到庭針對盤檢及實施
    酒精濃度測試之過程結證翔實如前述，且其所為之證言亦無悖離常理抑或顯然瑕
    疵存在，是難見本件舉發通知單之掣發有何違誤及違法之處。此外，異議人復無
    法再行提出其他確切證據可資調查抑或認定本件員警所為之舉發行為係屬錯誤抑
    或違法，本院綜審調查所得之一切證據，認本件查獲員警開單舉發異議人之違規
    行為係屬與法有據，且屬植根於維護交通秩序及安全職責所為之舉發，受處分人
    甲○○未帶駕駛執照及酒後駕車之行為，至堪認定，原處分機關援引首揭規定，
    裁處異議人罰鍰新臺幣三萬四千八百元並吊扣駕駛執照一年，核無不當。本件異
    議為無理由，應予駁回。
據上論斷，應依道路交通案件處理辦法第十九條，裁定如主文。
中      華      民      國      九十一      年      九      月    六    日
                                臺灣宜蘭地方法院交通法庭
                                          法  官  陳  嘉  年
右正本證明與原本無異。
如不服本裁定應於送達後五日內向本院提出抗告狀。(應附繕本）
                                          書記官  詹  玉  惠
中      華      民      國      九十一      年      九      月    十    日
